【裁判字號】    94,訴,3954
【裁判日期】    951011
【裁判案由】    強盜
【裁判全文】
臺灣高雄地方法院刑事判決              94年度訴字第3954號
公  訴  人  臺灣高雄地方法院檢察署檢察官
被      告  乙○○
指定辯護人  王建元律師
上列被告因強盜案件，經檢察官提起公訴（94年度偵緝字第2270
號），本院判決如下：
    主  文
乙○○竊盜，處有期徒刑肆月，如易科罰金，以銀元佰元即新
臺幣玖佰元折算壹日。
    事  實
一、乙○○與甲○○為朋友關係，二人於民國93年10月15日下午
    4 、5 時許，相約前往高雄縣鳳山市○○街299 號「九太釣
    蝦場」附設之KTV 內飲酒唱歌。及同日晚間7 時30分許，二
    人因故於包廂內口角，進而互相拉扯，乙○○一時氣憤，竟
    持包廂內之麥克風敲擊甲○○之前額，致甲○○受有右額頭
    皮3 公分裂傷之傷害，並掐住甲○○之頸部，致其暈眩倒地
    而暫時昏厥（傷害部分未據告訴）。詎乙○○竟乘甲○○昏
    迷中對於該手提袋及其內財物占有鬆懈之際，基於意圖為自
    己不法所有之竊盜犯意，徒手竊取甲○○所有之手提袋1 個
    （內有序號000000000000000 號行動電話1 支〈含門號0000
    000000號SIM 卡1 張〉、現金新臺幣〈下同〉1,400 元、臺
    灣土地銀行提款卡、健保卡、機車駕駛執照、機車行車執照
    各1 張）得手，隨即至櫃檯付帳後離去。嗣甲○○自行轉醒
    後，遍尋不著其手提袋，並發現頭部受傷流血，遂自行就醫
    並報警處理，經警循線查獲。
二、案經甲○○訴由高雄縣政府警察局鳳山分局報請臺灣高雄地
    方法院檢察署檢察官偵查起訴。
    理  由
一、證據能力部分：
 (一) 證人即告訴人甲○○於警詢中之陳述，屬被告以外之人於審
    判外之陳述，且與審判中陳述之內容大致相符，且經辯護人
    於本院審理中反對其證據能力，依刑事訴訟法第159 條之規
    定，不得作為證據。至其於偵查中向檢察官所為之陳述，係
    以證人之身分，且經具結以擔保其陳述之真實性，復於審判
    中到庭作證，已給予被告對質詰問之機會，並無顯不可信之
    情況，依同法第159 條之1 第2 項之規定，自得作為證據。
 (二) 財團法人長庚紀念醫院嘉義分院就告訴人甲○○於93年10月
    15日急診時之診斷結果所出具之診斷證明書，屬被告以外之
    人於審判外之書面陳述，且具有個案性及針對性，尚非就告
    訴人身體、健康情形所為長期性、例行性之檢查或診斷，非
    屬刑事訴訟法第159 條之4 第2 款所定從事業務之人於業務
    上或通常業務過程所須製作之紀錄文書、證明文書。惟業經
    被告及辯護人於本院審理中同意作為證據，本院審酌上開診
    斷證明書係專業醫師依據病患實際就診情形而為記載，虛偽
    作成之可能性極低，以之為證據並無不當，依同法第159 條
    之5 第1 項規定，自得作為證據。
二、認定事實所憑證據及被告之辯解：
    被告於本院審理中固承認有於前揭時、地，與告訴人發生口
    角，並互相拉扯、推擠，麥克風敲擊到告訴人頭部，且於告
    訴人叫喚不醒之際，取走告訴人之手提袋及其內財物等情，
    惟矢口否認有何犯行，辯稱：當時係因麥克風線絆住我的腳
    ，彈起來才打到甲○○的頭，但沒有流血，我見甲○○醉了
    要送她回去，但她不理會我，我怕她離開KTV 時忘記帶走皮
    包，才將皮包拿走，放到她停放在KTV 前的機車所裝設之菜
    籃內，以安全帽加以覆蓋云云。辯護人則稱：被告係以代為
    保管之意思取走告訴人之皮包，並無為自己不法所有之意圖
    等語。經查：
 (一) 被告與告訴人甲○○為朋友關係，二人於前揭時、地飲酒唱
    歌後，因故於包廂內口角，進而發生拉扯、推擠，告訴人右
    前額因遭包廂內麥克風敲擊，受有前開傷勢，被告則於叫喚
    告訴人不醒後，取走告訴人所有之手提袋，隨即至櫃檯付帳
    後離去等情，業據被告於本院審理中供承不諱（本院卷第34
    、35、123 頁），且經證人即告訴人於審理中指訴綦詳（本
    院卷第113 至119 頁），並證述該手提袋內有其所有序號00
    0000000000000 號行動電話1 支（含門號0000000000號SIM
    卡1 張）、現金1,400 元、臺灣土地銀行提款卡、健保卡、
    機車駕駛執照、機車行車執照各1 張等財物明確（本院卷第
    117 頁），復有財團法人長庚紀念醫院嘉義分院出具之診斷
    證明書1 份、告訴人傷勢及現場採證照片共6 幀在卷可稽（
    警卷第8 至11頁）。又本院依被告及辯護人聲請，調取「九
    太釣蝦場」監視錄影帶當庭勘驗結果，確有被告手持告訴人
    所有之橢圓形布製手提袋前往櫃檯結帳之畫面，惟並未錄得
    告訴人機車停放處所之畫面，製有勘驗筆錄1 份在卷可參（
    本院卷第79至82頁），足認被告確有取走告訴人所有之手提
    袋即告訴人與被告所稱之前開皮包甚明。
 (二) 證人甲○○復於審理中證稱：被告之前欠我約1 萬元，還了
    一部分，還有一部分沒有還，當天是被告說要還錢，約在KT
    V 唱歌，我們一邊喝高粱酒，一邊談事情，但被告又不還錢
    ，還要求我不要工作，因此發生爭執，被告掐我脖子，之後
    我就不醒人事，頭上的傷怎麼造成我不清楚，我猜測被告是
    以麥克風打我頭等語（本院卷第114 至119 頁），足見被告
    初因債務及告訴人之工作問題，而與告訴人爭執，進而發生
    拉扯，氣憤之餘，持麥克風敲擊告訴人之額頭，並掐住告訴
    人之頸部致其暈眩昏厥，並非為取得告訴人之手提袋及其內
    財物，而對告訴人施以強暴甚明。惟被告於告訴人暫時昏厥
    後，竟取走告訴人所有之手提袋及其內財物，隨即至櫃檯付
    帳後離去之事實，業經認定如前。而告訴人之機車係停放在
    前開KTV 對面馬路邊之機車停車格內，業據告訴人於本院勘
    驗監視錄影時所陳明（本院卷第82頁）。衡諸社會通常觀念
    ，將內有財物之手提袋置在停放路旁之機車前籃內，既未上
    鎖，且在公眾往來之處，無人看守之下，較之放置於告訴人
    所在包廂內，失竊之風險顯然更高。且KTV 之服務人員於顧
    客離開包廂後，須隨即進入打掃整理，如有顧客遺忘物品，
    亦須代為妥善保管，待顧客前來領取，以免消費糾紛，是被
    告辯稱為避免告訴人遺忘手提袋或遭人竊取，好意將手提袋
    放置在告訴人之機車前籃內，顯與事理有違，實難憑信。又
    被告明知告訴人已有飲酒，且甫遭麥克風敲擊頭部而叫喚不
    醒，本應留下照料，倘係好意避免告訴人之遺忘手提袋或遭
    人竊取，更應留待告訴人轉醒再離開，豈有獨留告訴人於包
    廂內逕自結帳離去之理。況被告於警詢中供稱：「拉扯時我
    順勢拿起麥克風打到甲○○前額」、「我順勢掐住甲○○脖
    子，甲○○喊：『我沒有力氣了』，然後沒知覺躺在地板上
    」、「因口角時甲○○先動手打我，我一時氣憤，趁甲○○
    昏迷之際，將其皮包（手提袋）拿走」等語（警卷第5 、6
    頁），若非真有其事，豈有於作此不利於己供述之理。益徵
    被告初因債務及告訴人工作問題，與被告發生爭執，因一時
    氣憤，於拉扯間持麥克風敲擊告訴人右前額、掐住告訴人頸
    部致其暈眩昏厥倒地後，另行起意，乘告訴人昏迷中對於該
    手提袋及其內財物占有鬆懈之際，竊取該手提袋及其內財物
    無疑。其前開所辯，無非避就之詞，均非可採。本件事證明
    確，被告犯行洵堪認定，應予依法論科。
三、論罪科刑部分：
 (一) 按行為後法律有變更者，適用行為時之法律。但行為後之法
    律有利於行為人者，適用最有利於行為人之法律，刑法第2
    條第1 項定有明文。又有關新舊法之比較，應就罪刑有關之
    共犯、未遂犯、想像競合犯、牽連犯、連續犯、結合犯以及
    累犯加重、自首減輕暨其他法定加減原因與加減例等一切情
    形，綜其全部罪刑之結果而為比較（最高法院95年第8 次刑
    事庭會議決議參照）。本件被告行為後，如附表所示之相關
    法律均已變更，並俱於95年7 月1 日施行。玆經如附表所示
    之整體比較結果，裁判時之法律並非有利於被告。揆諸前開
    規定，自應適用各該行為時即修正前之法律。
 (二) 核被告所為，係犯刑法第320 條第1 項之竊盜罪。公訴意旨
    雖以被告基於意圖不法所有之強盜犯意，以強暴方式至告訴
    人昏厥不能抗拒，而取告訴人之手提袋及其內財物，認被告
    係犯刑法第328 條第1 項之強盜罪。惟按強盜與竊盜，僅係
    取得財物手段不同，就其圖得不法所有，以非法方法取得他
    人財物而言，兩者並無差異（最高法院94年度臺上字第6671
    號判決意旨參照）。又刑事訴訟法第300 條所定科刑之判決
    ，得就起訴之犯罪事實，變更檢察官所引應適用之法條，故
    法院於不妨害事實同一之範圍內，得自由認定事實適用法律
    。且事實是否同一，非謂罪名或犯罪之構成要件同一，亦非
    謂全部事實均須一致，而應視檢察官請求確定其具有侵害性
    之基本社會事實是否同一而定，並以犯罪構成要件有無罪質
    上之共通性為具體判斷之標準（94年度臺上字第6671號判決
    意旨參照）。本件經審理後，認被告於持麥克風敲擊告訴人
    右額，以掐頸方式致其昏迷前，並未有不法所有意圖；係於
    告訴人昏迷後，始起意竊盜，所侵害之財產法益、侵害之時
    、地及被害主體，與起訴事實之記載及其範圍並無差異，均
    具有「意圖為自己不法之所有」之主觀犯意及侵害「他人之
    物」為犯罪客體之構成要件，故其侵害性之基本社會事實，
    並無不同，且具有罪質上之共通性。是被告竊盜部分，自屬
    起訴範圍所及，起訴法條應予變更。至傷害部分因未據告訴
    ，而未經檢察官起訴，附此敘明。
 (三) 審酌被告與告訴人本係朋友關係，其因債務及告訴人之工作
    問題，與告訴人發生爭執，並持麥克風敲擊頭部、掐頸等方
    式造成告訴人昏迷後，竟不思照護以待其轉醒，反乘其昏迷
    時，竊取告訴人之手提袋及其內財物，造成告訴人財產上之
    損害，迄未與告訴人達成和解，賠償其損失，事後猶虛詞狡
    辯，否認犯行，犯罪後態度不佳；惟念其前未曾因犯罪而受
    有期徒刑以上之宣告，有臺灣高等法院被告前案紀錄表1 份
    在卷可按，素行尚可，所竊財物亦非鉅額等一切情狀，量處
    如主文所示之刑，並諭知易科罰金之標準。另檢察官原以被
    告所犯係強盜罪，具體求處有期徒刑6 年，惟本件經審理結
    果，認被告所犯係竊盜罪，所犯罪名既已變更，自不宜依檢
    察官原求處刑度量刑，附此敘明。
據上論斷，應依刑事訴訟法第299 條第1 項前段、第300 條，刑
法第2 條第1 項前段、第320 條第1 項、修正前刑法第41條第1
項前段，罰金罰鍰提高標準條例第1 條前段、修正前罰金罰鍰提
高標準條例第2 條，判決如主文。
中    華    民    國    95    年    10    月    11    日
                  刑事第六庭    審判長法  官  黃建榮
                                      法  官  王  琁
                                      法  官  林柏壽
以上正本證明與原本無異。
如不服本判決，應於判決送達後10日內，向本院提出上訴狀。
中    華    民    國    95    年    10    月    11    日
                                      書記官  林國龍
附錄本案論罪科刑法條：
中華民國刑法第320 條第1 項
意圖為自己或第三人不法之所有，而竊取他人之動產者，為竊盜
罪，處5 年以下有期徒刑、拘役或5 百元以下罰金。
附表：
┌──────┬─────────────┬─────────────┬───────┬────┐
│相關變更條文│行為時法（下稱舊法）之內容│裁判時法（下稱新法）之內容│比  較  理  由│備    註│
├──────┼─────────────┼─────────────┼───────┼────┤
│罰金刑貨幣單│依法律應處罰金、罰鍰者，就│中華民國94年1 月7 日法修正│刑法之貨幣單位│經按現行│
│位之變更 (罰│其原定數額得提高為2 倍至10│施行後，刑法分則編所定罰金│由「銀元」變更│法規所定│
│金罰鍰提高標│倍（刑法已定明10倍）。第1 │之貨幣單位為新臺幣。94年1 │為「新臺幣」，│貨幣單位│
│準條例第1 條│條所定得提高倍數之規定，於│月7 日刑法修正時，刑法分則│且刑法分則之罰│折算新臺│
│前段、第5 條│本條例修正後制定之法律，不│編未修正之條文定有罰金者，│金數額，亦視該│幣條例第│
│／刑法施行法│適用之；本條例修正前公布之│自94年1 月7 日刑法修正施行│分則先前曾修正│2 條之規│
│第1 之1 條第│法律，於本條例修正後修正其│後，就其所定數額提高為30倍│與否，而分別提│定折算後│
│1項、第2項) │罰金罰鍰數額或法律經全部修│。但72年6 月26日至94年1 月│高3 或30倍。  │等值，是│
│            │正而其罰金罰鍰數額未予變更│7 日新增或修正之條文，就其│              │以新法並│
│            │者，亦同。                │所定數額提高為3 倍。      │              │未較有利│
├──────┼─────────────┼─────────────┼───────┼────┤
│罰金刑下限變│罰金：（銀元）1 元以上。  │罰金：新臺幣1 ,000元以上，│罰金刑之下限，│舊法有利│
│更 (刑法第33│                          │百元計算之。              │由銀元10元（經│        │
│條第5 款)   │                          │                          │提高）即新臺幣│        │
│            │                          │                          │30元，提高為新│        │
│            │                          │                          │臺幣1 ,000元  │        │
├──────┼─────────────┼─────────────┼───────┼────┤
│易科罰金折算│犯最重本刑為5 年以下有期徒│犯最重本刑為5 年以下有期徒│易科罰金折算標│舊法有利│
│標準變更 (修│刑以下之刑之罪，而受6 個月│刑以下之刑之罪，而受6 個月│準由銀元300 元│        │
│正前刑法第41│以下有期徒刑或拘役之宣告…│以下有期徒刑或拘役之宣告者│即新臺幣900 元│        │
│條第1 項前段│得以（銀元，下同）1 元以上│，得以新臺幣1,000元、2,000│，提高為以新臺│        │
│、修正前罰金│3 元以下折算1 日，易科罰金│元或3,000 元折算1 日，易科│幣1,000 元、2,│        │
│罰鍰提高標準│。依刑法第41條易科罰金…就│罰金。                    │000元、3,000元│        │
│條例第2條／ │其原定數額提高為100 倍折算│                          │折算1 日      │        │
│現行刑法第41│1 日；法律所定罰金數額未依│                          │              │        │
│條第1項前段)│本條例提高倍數，或其處罰法│                          │              │        │
│            │條無罰金刑之規定者，亦同。│                          │              │        │
├───┬──┼─────────────┴─────────────┴───────┼────┤
│整體  │舊法│5年以下有期徒刑、拘役或銀元5百元即新臺幣1千5百元以下、銀元10元即新臺幣│舊法較為│
│比較  │    │30元以上罰金                                                          │        │
│結果  ├──┼───────────────────────────────────┤有利    │
│      │新法│5年以下有期徒刑、拘役或新臺幣1千5百元以下、新臺幣1 千元以上罰金       │        │
└───┴──┴───────────────────────────────────┴────┘


司法院資訊處製作；財團法人民間司法改革基金會備份。
